臺灣臺南地方法院民事裁定
110年度破更一字第1號
聲  請  人  陳歆即陳雯慧



相  對  人  丁柳風
上列聲請人聲請宣告相對人事件，本院裁定如下：
    主  文
聲請駁回。
程序費用由聲請人負擔。
    理  由
一、聲請意旨略以：相對人因向華南商業銀行股份有限公司借款
    而積欠債務，聲請人經輾轉讓與後取得部分債權（本金新臺
    幣〔下同〕300,000元暨附隨利息及違約金等合計836,863元）
    ；由於相對人積欠債務總額逾5,177,336元，顯無法清償債
    務，相對人已屆退休年齡，也無法藉由薪資收入償還上述龐
    大債務，考量相對人聲望及社會地位與影響力，為防止其債
    務繼續增加，致債權人喪失公平受償機會，參以相對人曾投
    保鉅額保險，保險解約金達469,046元，具備支付成立破產
    財產之經濟能力，爰依法聲請准予宣告相對人破產等語。
二、債務人不能清償債務時，除另有規定外，得因債權人或債務
    人之聲請，宣告債務人破產；破產宣告後，如破產財團之財
    產不敷清償財團費用及財團債務時，法院因破產管理人之聲
    請，應以裁定宣告破產終止；破產法第57條、第58條第1項
    、第148條定有明文。依實務見解，法院就破產聲請應依職
    權為必要調查，如破產財團之財產不敷清償財團費用及財團
    債務時，其他債權人無藉由破產程序受到清償之可能，債務
    人亦無從依破產程序清理其債務，故無進行破產程序之必要
    ，應以無宣告破產實益為由，裁定駁回聲請。如破產財團之
    財產僅足清償財團費用及財團債務，而不足清償稅捐等優先
    債權，依破產法第97條規定，財團費用及財團債務應先於破
    產債權，隨時由破產財團清償，倘宣告破產將減少債務人可
    供清償財產，不僅其他債權人仍無在破產程序受分配之可能
    ，更會導致優先債權人受償金額減少或無從受償，顯與破產
    制度之本旨不合，故亦應駁回其破產聲請(參照最高法院98
    年度第4次民事庭會議㈠決議要旨)。經查：
　㈠原債權人杜拜資產管理顧問股份有限公司(下稱杜拜公司)於1
    05年4月1日，將強制執行後所餘債權暨從屬權利讓與鴻漢資
    產管理顧問有限公司(下稱鴻漢公司)，鴻漢公司再將該債權
    於本金300,000元範圍內讓與聲請人，故聲請人業經債權讓
    與而取得對相對人之債權等事實，業據聲請人提出債權讓與
    證明書影本1份、存證信函影本2份、債權讓與聲明書影本1
    份、債權憑證影本1份為證（見本院109年度破字第5號民事
    聲請事件卷宗〔下稱前卷〕第7頁至第20頁），應堪認定。
　㈡聲請人陳稱：相對人已屆退休年齡，顯無法藉由薪資收入償
    還龐大債務，除曾投保壽險外，別無其他財產可供執行等語
    ，亦有108年度綜合所得稅各類所得資料清單（當年度給付
    總額僅有67元）影本1份、全國財產稅總歸戶財產查詢清單
    影本1份、新光年年如意終身壽險③保險單影本1份、新光新
    防癌終身保險③個人保險單影本1份在卷可佐（見前卷第23頁
    至第27頁），同堪認定。上述保險解約金（試算至110年6月
    17日止）預估數額為507,432元（計算式：380,234＋127,198
    ＝507,432），則有新光人壽保險股份有限公司110年6月18日
    新壽法務字第1100001063號函1份在卷可憑（見本院110年度
    破更一字第1號民事卷宗〔下稱院卷〕第12頁至第13頁），足
    認本件應僅有該將來得行使之財產請求權（即解約金給付請
    求權）可構成破產財團。
　㈢相對人經本院職權函詢後固查無欠稅或罰鍰（見院卷第16頁
    至第18頁），惟審酌目前破產實務，破產管理人之報酬通常
    約需50,000元以上，另相對人若經宣告破產後，依破產法第
    95條第2項規定，其必要生活費亦應列入財團費用。本件相
    對人居住地在臺南市，依行政院主計處之統計，臺南市108 
    年度平均每人每月消費支出為20,114元，參以司法院頒布各
    級法院辦案期限實施要點第2點規定，破產事件之辦理期限
    為2年，本件破產程序以需時2年計算應屬適宜。據此，相對
    人之必要生活費為482,736元【計算式：20,114元×12個月×2
     年＝482,736元】。倘逕予宣告相對人破產，即需選任破產
    管理人及監查人、召開債權人會議、進行解約及分配等冗長
    之破產程序，並支應因此所生之費用，然上述解約金額經估
    算為507,432元，尚不足以清償財團費用及財團債務（507,4
    32元﹤50,000元＋482,736元＋其他因破產財團之管理、解約及
    分配所生小額費用）。由於財團費用及財團債務應先於破產
    債權隨時清償，本件破產財團既不足以支付財團費用及財團
    債務，聲請人及其他債權人自難有受分配之可能性，足認本
    件宣告相對人破產，實不能達清理債務、使債權人平等受償
    之破產制度立法目的，如准予宣告破產將僅徒增程序之浪費
    。
三、揆諸前揭說明，如本件准予宣告破產，將有破產財團財產不
    敷清償財團費用及財團債務之情形，故本件無宣告破產之實
    益，應予駁回。爰依破產法第5條、民事訴訟法第95條、78
    條，裁定如主文。
中　　華　　民　　國　　110 　年　　9 　　月　　22　　日
                    民事第一庭法  官　陳谷鴻
以上正本係照原本作成。
如對本裁定抗告須於裁定送達後10日內向本院提出抗告狀，並應
繳納抗告費新臺幣1,000元整。
中　　華　　民　　國　　110 　年　　9 　　月　　24　　日
                               書記官  呂伊謦